最高法院刑事判決　　　　　　　　　　　　　　　　　八十八年度台上字第四九號
　　上　 訴　 人　台灣高等法院檢察署檢察官
　　上訴人即被告　甲○○
右上訴人等因被告違反槍砲彈藥刀械管制條例等罪案件，不服台灣高等法院中華民國
八十七年九月二十二日第二審判決（八十七年度上訴字第二九七三號，起訴案號：台
灣台北地方法院檢察署八十五年度偵字第一○九一六、一九八一一號），提起上訴，
本院判決如左：
    主  文
原判決關於寄藏手槍及無罪部分均撤銷，發回台灣高等法院。
其他上訴駁回。
    理  由
發回更審部分：
本件原判決撤銷第一審關於寄藏手槍部分不當之判決，仍處上訴人即被告甲○○同一
罪刑，並維持第一審諭知其被訴製造手槍、子彈部分無罪之判決，駁回檢察官在第二
審之上訴，固非無見。
惟查：(一)槍砲彈藥刀械管制條例第十九條第一項規定，犯同條例第七條等罪，一律宣
付強制工作三年，不合憲法第二十三條所定之比例原則，業經司法院大法官會議釋字
第四七一號解釋，自民國八十七年十二月十八日起不予適用，並認此條項無刑法第二
條第二項之適用，即仍適用從新從輕原則。被告既於同條例八十六年十一月二十六日
施行前之八十五年八月九日至同年九月六日犯寄藏手槍、子彈罪，自不能適用該第十
九條第一項規定宣付強制工作，原判決此部分有適用法則不當之違法。其有無適用刑
法第九十條第一項之必要，自應由原審依職權審認。(二)審理事實之法院，對於案內一
切證據均應詳查審認，苟非調查之徑已窮，仍難遽為有罪無罪之認定。被告甲○○於
警訊時坦承：「(一)問：警方在成都路一三五號七樓之三套房內，查扣乙批改造槍枝、
改造子彈、製造槍彈工具乙批等物，你可知情﹖係何人所有﹖答：我知道，東西是綽
號〝眼鏡全〞的。(二)問：據莊志民表示衣櫥內上鎖之抽屜內起出槍械成品及半成品、
工具，只有你有鎖匙﹖你如何解釋﹖答：這些槍械等物，係我放進去的。(三)平日改造
槍械、子彈，你負責何工作﹖答：我負責幫忙改造，如要扶持我都會做，買便當、飲
料均我去買。(四)還有誰參與製造槍彈，何人負責販售﹖答：我及眼鏡全、油敏等人，
到現在未曾賣出。」（偵字第一九八一一號卷第七頁、第八頁），於偵查中供認：「
(一)問：何時做改造手槍﹖答：林建全叫我與他一起做，二個月前，在成都路一三五號
莊某處做，做了幾支，不知道。(二)問：是否三人一起做﹖答：莊志民沒有參與，是我
與林建全做，我只幫忙而已，原料都他自己買的，子彈、手槍是他的。」（同上卷第
四十六頁反面），此等不利於被告之證據，如何不足採信，原審恝置未論，自屬理由
不備。另本件查扣有鑽床、電焊機、電焊鏡、固定式砂輪機、手提式砂輪機、電鑽、
電鋸、固定夾、工具箱、鉛梅、塑膠板、鉛條、鋼條、電融接條、手槍零件、子彈半
成品、子彈成品等物，且係在台北市○○區○○路一三五號七樓之三被告租住處，原
審未將之送請鑑定是否製造槍械器物、成品，亦有證據調查未盡之違法。上訴意旨分
別指摘原判決不當，均有理由，此部分應認有發回更審之原因。
上訴駁回部分：
按刑事訴訟法第三百七十六條所列各罪之案件，經第二審判決者，不得上訴於第三審
法院，法有明文。本件上訴人甲○○因無故持有可發射金屬或子彈具殺傷力之槍、彈
案件，原審係依修正前槍砲彈藥刀械管制條例第十條第三項論處罪刑，核屬刑事訴訟
法第三百七十六條第一款之案件。依首開說明，既經第二審判決，自不得上訴於第三
審法院，上訴人甲○○竟復提起上訴，顯為法所不許。此部分其上訴為不合法，應予
駁回。
據上論結，應依刑事訴訟法第三百九十五條前段、第三百九十七條、第四百零一條，
判決如主文。
中      華      民      國    八十八    年      一      月      七      日
                              最高法院刑事第八庭
                                  審判長法官  謝  家  鶴
                                        法官  洪  文  章
                                        法官  花  滿  堂
                                        法官  洪  佳  濱
                                        法官  林  增  福
       右正本證明與原本無異
                                              書  記  官
中      華      民      國    八十八    年      一      月     十一     日
